臺灣臺北地方法院民事判決　九十一年度訴字第二六三九號
　　原　　　告　冠德建設股份有限公司
　　法定代理人　乙○○
　　訴訟代理人　梁穗昌律師
　　被　　　告　甲○○
　　訴訟代理人　林靜萍律師
右當事人間請求履行契約事件，本院判決如左：
    主    文
被告應給付原告新臺幣貳佰貳拾玖萬玖仟元，及自民國九十一年四月三十日起至清償
日止，按年息百分之五計算之利息。
原告其餘之訴駁回。
訴訟費用由原告負擔百分之八，餘由被告負擔。
本判決於原告以新臺幣柒拾陸萬柒仟元為被告供擔保後，得為假執行，但被告如於假
執行實施前以新臺幣貳佰貳拾玖萬玖仟元為原告預供擔保，得免為假執行。
原告其餘假執行之聲請駁回。
    事    實
甲、原告方面：
一、聲明：
（一）被告應給付原告新臺幣（下同）二百二十九萬九千元，及自民國八十九年七月
      十八日起至清償日止，按年息百分之五計算之利息。
（二）願供擔保請准宣告假執行。
二、事實：
（一）兩造於八十九年七月十五日及同年七月十七日，簽立合建契約書及補充合建契
      約書，約定就被告所有坐落臺北縣永和市○○段第五二六及五二六之一地號等
      兩筆土地，併同其他區段土地共二十筆土地，由原告向臺北市政府申請投資捷
      運中和頂溪站聯合開發等相關事宜，原告並依上開合建契約書第三條第一項第
      （一）（二）款約定暨補充合建契約書第一條約定，支付保證金二百二十九萬
      九千元予被告。兩造簽約後，原告即以臺北市政府公告開發計劃為依據研擬建
      議書向臺北市政府申辦投資，然於臺北市捷運工程局（下稱臺北市捷運局）將
      原告之申請文件函送臺北縣政府環保局（下稱臺北縣環保局）等十幾個單位提
      供審查意見時，臺北縣政府不承認臺北市政府原設計係屬已報備，要求須設三
      百公分深之污排水設備，且發現臺北市政府招商前已完工不能更改之筏基深度
      並不符臺北縣政府之「臺北縣專用下水道手冊」規定深度，不足供設污水處理
      設備。臺北市政府遂改變原先公告之設計，要求原告配合上開規定，致使污水
      處理設備須設於地下二、三層，使得原供設商場之空間面積大幅減少，嚴重影
      響兩造及其他所有地主之開發權益，而使本件投資無利可圖，原告乃未接受臺
      北市政府之審定條件，因而未取得投資權。按兩造合建契約書第十一條第一項
      約定「本契約成立後一百八十天內，如因．．．本基地聯合開發案件甲方（即
      原告）未取得投資權、或本基地聯合開發案件甲方無法成為聯合開發投資契約
      書之乙方，或公地主要求分配之合建權益比例超過百分之五十者，甲方得聲明
      解除本契約」，原告既無法於合建契約書訂立後一百八十天內，與臺北市政府
      達成包含權益分配等協議，並取得投資權或成為聯合開發投資契約書之一方，
      已符合解除契約條件，原告乃於九十年十二月間函知被告，聲明依約解除雙方
      合建契約。而依兩造所簽立補充合建契約書第二條約明合建契約書解除時，該
      補充合建契約書之解除條件同時成就，被告應負回復原狀即返還已收保證金之
      義務。惟被告迄未還款，原告請求被告依約返還系爭保證金及自被告收受翌日
      起給付法定利息，自屬正當。
（二）對被告抗辯所為之陳述：
    １系爭合約第十一條所謂「甲方未取得投資權，未為開發契約書之乙方」，並未
      限定其原因，只要原告未取得投資權、未為開發契約書之一方即可。又污水處
      理設備之下水道並非原告原來不知下水道法而未設置，事實上臺北市政府原來
      公告招商之計劃中設計圖說已有污排水設備之設計，惟係設於建物之筏基層，
      原告參與投資當初即以此為據進行評估、規劃設計而提出建議書，在筏基層亦
      設有污排水設備設計，然因臺北市政府基於臺北縣政府之堅持而改變其原來招
      商計劃書中已公告之設計，使原告原評估之投資效益不能達成，始無法接受臺
      北市政府之新條件，而未與臺北市政府簽約，並非以不遵法設置下水道之義務
      為無法簽約之藉口，亦非不知下水道法而未設計下水道等污排水設備，更非因
      資金不足而未依限前往臺北市政府簽約用印、放棄投資，被告所指稱與事實不
      符。
    ２被告所有土地前已與臺北市政府簽訂「大眾捷運系統土地聯合開發契約書」，
      依該契約書第一條第三項約定：『乙方（即被告）提供土地屬捷運系統需用土
      地、或雖屬毗鄰土地但與捷運系統工程同時施工共構基礎者，應配合捷運系統
      工程建設之需要，依甲方（即臺北市政府）通知之期限，先行拆除地上物無償
      提供土地供甲方使用，乙方絕無異議。．．．』，被告所有土地係屬捷運系統
      用地，已無償提供臺北市作為捷運設施使用，且現況亦做為捷運頂溪站使用，
      原告迄今從未曾占有使用，被告所有土地之謄本上更有臺北市政府預告登記不
      得移轉他人，被告所辯其所有土地一直由原告占用損失不貲云云，並不實在。
      另被告之土地所有權狀係依雙方合建契約書第六條第八項約定交由雙方指定保
      管律師保管，亦非被告所稱係由原告扣押，原告事實上亦無扣押之實益。本件
      迄今被告收取原告保證金週轉使用，得利者係被告，反而原告迄今為止，不但
      支付高額保證金，又投入無數人力、物力提出開發建議書，嗣因臺北市政府不
      接受原告之建議案而另行審定條件而要求變更，致原告無法成為聯合開發投資
      契約之乙方，真正受損者係原告。
    ３被告抗辯一百八十日係解除契約之除斥期間約定不可採，蓋所謂「一百八十天
      內未取得投資權或無法成為聯合開發投資契約書之一方」，係約定原告至少應
      努力爭取一百八十天，屆時無法達成，才得主張解除契約，否則若依被告之主
      張，不啻指原告得在締約第二天即任意解約，豈符契約本旨？矧「一百八十天
      內未取得投資權或無法成為聯合開發投資契約書之一方」之約定，必須一百八
      十天期間經過後仍未能達成，始得解約，故原告解除契約，必在一百八十天之
      後，其理甚明。被告又謂若係一百八十天後，原告得解約，則原告十年、二十
      年才解約，被告等權利將長久陷於不確定狀態而受害云云，亦非可採，蓋不但
      原告早已支付被告等保證金不能拖延，臺北市政府亦不能拖延而使此聯合開發
      計劃遲延懸宕，故被告所辯情形，絕不可能發生。
    ４被告所謂臺北市政府同意就污排水設施功能審查云云，係無中生有，退而言之
      ，若在原臺北市政府公告之計劃外須另增加設備以提升功能，則其設備費用亦
      係當初所未預估，其金額亦屬不貲，皆不在原告當初參與投資之投資報酬評估
      範圍之內，彰彰甚明。
三、證據：提出合建契約書、補充合建契約書、收據、存證信函、回執、臺北都會區
    大眾捷運系統聯合開發投資人徵選申請須知、原告八十九年九月三十日冠開字第
    一○三號申請函、九十年一月三十日冠開字第○一六號函、臺北市政府捷運工程
    局八十九年十二月十五日北市捷五字第八九二二三七八二一○號函、九十年三月
    八日北市捷五字第九○二○四九七五○○號函、九十年五月十八日北市捷五字第
    九○二一○二八○○○號函、九十年二月八日北市捷五字第九○二○二五一○○
    ○號函、臺北市政府九十年十月二十五日府捷五字第九○一六五八七三○○號函
    、臺北市政府招商時公告之中和線頂溪站基地聯合開發計劃、原告申請時所提聯
    合開發投資建議書、可使用面積減少計算表、土地登記謄本各一份為證（以上皆
    影本）。
乙、被告方面：
一、聲明：
（一）原告之訴及假執行之聲請均駁回。
（二）如受不利判決，願供擔保請准宣告免為假執行。
二、事實：
（一）當事人締結之契約一經合法成立，其在私法上之權利義務，即應受契約之拘束
      ，既不能由一造任意撤銷，亦不得由一方當事人任意使其自始歸於消滅，而須
      有解除權之當事人行使解除權，始得使原訂契約歸於消滅，以保障他方當事人
      平等之法律地位及契約之神聖性。依兩造所簽立之合約，本件原告欲解除兩造
      間之合建契約，除須同時符合：1.因政府法令限制或政策更改致本基地聯合開
      發案無法推動而中止，2.原告未取得本基地聯合開發案投資權或無法成為該聯
      合開發投資契約書之一方當事人，或3.公地主要求分配之合建權益比例超過百
      分之五十等解約條件之一，並於本契約成立後一百八十天內為之外，亦不得故
      意促使上開解約條件成就；否則，均難謂原告已合法取得本件契約解除權。由
      臺北市捷運局九十一年七月十一日函覆本院之北市捷五字第○九一三一五五四
      六○○號函所載內容，可證原告最終之所以未能與臺北市政府簽立該聯合開發
      投資契約書，既係肇因其未依限前往簽約用印、自行放棄該投資權所致，則徵
      諸判例、學界通說及民法第一百零一條第二項之法理，原告自不得主張其符合
      系爭合建契約書第十一條第一項所定解約要件。
（二）原告雖陳稱其不願簽約，係因其無法接受臺北市政府要求其設置專用下水道之
      審定條件，然查：
    １原告受被告之委託，有義務依據大眾捷運法、大眾捷運系統土地聯合開發辦法
      、臺北都會區大眾捷運系統土地聯合開發實施要點及其相關法令規定，與有關
      機關．．．進行本基地所有一切聯合開發之規劃、磋商及其他一切事務之處理
      ，系爭合建契約書第一條第二項規定參照，而「設置專用下水道」既為下水道
      法第八條暨該法施行細則第四條之明文規定，則原告依據兩造合建契約第一條
      第二項之約定，自應遵守「設置專用下水道」之法定義務，而不應以此作為其
      「無法」與臺北市政府簽立本案聯合開發投資契約書之托詞。
    ２原告陳稱臺北市政府要求其將污排水設備專用下水道改設於地下二、三層一節
      ，亦非事實。蓋臺北市政府在審查本開發案之初，雖曾一度因臺北縣環保局之
      堅持，而不同意原告將專用下水道設置於地下四層的筏基內，然上開意見嗣後
      業因臺北縣環保局改採「功能審查」而非「規模審查」的方式，而遭推翻。臺
      北市捷運局還因此通知原告：只要其設計之專用下水道符合功能（如：以加壓
      方式提高其效能）即可，臺北縣環保局並不計較該下水道是否設置在深度僅達
      一百八十公分的筏基層內，惟原告接到上開訊息後，仍不予理會，臺北市政府
      不得已始撤銷其投資申請權。原告放棄本開發案之投資權，並非出於其有任何
      無法簽約之正當理由，而係出於該公司投資措略的轉變或財務狀況的考量。本
      件既肇因於原告違約在前，自不容其更取得契約解除權在後，否則，即有違契
      約之誠信及安定性。
（三）本件原告解除契約之意思表示於九十年十二月二十七日到達被告時，早已逾越
      雙方約定之一百八十天除斥期間（自八十九年七月十五日起至九十年一月十一
      日止）是故，縱認原告有所謂約定解除之事由，其「解除權」亦因罹於除斥期
      間而不得行使。
三、證據：提出臺北市政府九十年十二月十八日府捷五字第○九○一六五九一七○○
    號函影本一份為證，並聲請向臺北市捷運局第五處第四課、臺北縣環保局下水道
    小組函查。
丙、本院依職權向臺北市政府函查相關事宜。
　　理　　　由
一、本件原告起訴主張：兩造分別於八十九年七月十五日及同年七月十七日，簽立合
    建契約書及補充合建契約書，約定就被告所有坐落臺北縣永和市○○段第五二六
    及五二六之一地號兩筆土地，併同其他區段土地共二十筆土地，由原告向臺北市
    政府申請投資捷運中和頂溪站聯合開發等相關事宜，原告並依約支付保證金二百
    二十九萬九千元予被告。嗣因臺北市政府變更原公告設計，致使原告無法達成預
    期投資利益，故未接受台北市政府之條件而取得投資權，依兩造簽立之合建契約
    書第十一條、補充合建契約書第三條規定，原告得解除契約，被告應返還保證金
    二百二十九萬九千元及自收受保證金之翌日（即八十九年七月十八日）起至清償
    日止，按年息百分之五計算之利息等語。被告則以：本係因原告未依限前往簽約
    用印、放棄投資權等可歸責於原告之事由而無法取得投資權，依民法第一百零一
    條第二項，原告故意促使解約條件成就，自不能取得契約解除權；況原告解約之
    時點已逾越契約明定之一百八十天除斥期間，其解約亦不合法等語，資為抗辯。
二、原告主張兩造簽立合建契約書、補充合建契約書，約定由被告提供其所有土地，
    而由原告向臺北市政府申請投資捷運中和頂溪站聯合開發案，被告並已收受原告
    依約所支付之保證金二百二十九萬九千元，嗣因原告未能取得投資權，而寄發存
    證信函予被告，表明解除契約併請求返還保證金之意，被告業已於九十年十二月
    二十七日收受解約信函等情，業據其提出合建契約書、補充合建契約書、收據、
    存證信函、回執等件為證，且為被告所不爭執，堪信為真實。則依兩造陳述觀之
    ，本件所應審究者厥為：（一）原告解除本件合建契約，是否有理由？
    （二）若解約有理由，被告應返還之保證金及法定利息之數額為何？
三、原告解除本件契約是否有理由？
（一）按「本契約成立後一百八十天內，如因政府法令限制或政策更改致本基地聯合
      開發案無法推動而中止，或本基地聯合開發案件甲方未取得投資權、或本基地
      聯合開發投資案甲方（即原告）無法成為聯合開發投資契約書之乙方，或公地
      主要求分配之合建權益比例超過百分之五十者，甲方得聲明解除本契約」，兩
      造所簽立之合建契約書第十一條第一項定有明文。細繹上開條文約定可知，原
      告為取得聯合開發案之投資權，成為聯合開發投資案之乙方，應至少努力一百
      八十天，若自契約成立經過一百八十天後，仍有因政府法令限制或政策更改致
      聯合開發案無法推動而中止、原告未能取得系爭聯合開發投資案之投資權、原
      告無法成為聯合開發投資契約書之乙方、公地主要求分配之合建權益比例超過
      百分之五十等情形之一，原告始得依上開條項解除合建契約。
（二）查本件原告為取得中和線頂溪站出入口（捷三）聯合開發案之投資資格，即依
      據臺北市政府公告之聯合開發計劃圖說，設計聯合開發投資建議書提出投資申
      請，此有臺北市政府八十七年六月中和線頂溪站（捷三）基地聯合開發計劃、
      聯合開發投資建議書影本附卷可證，復經臺北市政府將原告之申請文件送經各
      權責單位進行審查後，因臺北縣環保局要求須依臺北縣單行法規「臺北縣專用
      下水道手冊」之規定，設置水深達三百公分之專用下水道，導致與原先規劃（
      依據臺北市政府公告之基地聯合開發計劃所設計）不符，將大幅減少原規劃之
      商場使用空間，影響投資人開發權益，為此原告以九十年一月三十日冠開字第
      ○一六號函請求臺北市捷運局協助向臺北縣主管機關反應，臺北市捷運局復以
      九十年二月八日以北市捷五字第九○二○二五一○○○號函向臺北縣環保局請
      求准許得不按現行規定設置下水道，而得依八十二年報備時之舊法辦理，此皆
      有上開函文附卷可證。細繹臺北市捷運局北市捷五字第九○二○二五一○○○
      號函之內容，其主旨為：「有關本局於中和線捷運出入口Ａ聯合開發案中，地
      下層部分已完工之汙水處理設備無法符合「臺北縣專用下水道手冊」之規定事
      宜，請　貴府准依報備時之舊法辦理」，說明為：「一、本局於中和線捷運出
      入口Ａ聯合開發案中，投資人辦理開發案規劃後表示，已完工之筏基深度為一
      百八十公分，原設計汙水處理設備因「臺北縣專用下水道手冊」之規定，有效
      水深須達三百公分以上，礙於目前地下結構體皆已完工營運中，經檢討依現況
      實無法按現行規定設置。二、經查本案本府前於八十二年一月二十一日以北市
      捷五字第二○一四四○號函請　貴府報備在案，有關本大樓汙水處理設備（化
      糞池）請准依內政部八十八年九月二十九日台八八內營字第八八七四七五六號
      函釋，以報備時之舊法辦理。」，顯見在臺北市捷運局於八十二年間將本件聯
      合開發案送請臺北縣環保局報備時，並非適用原告之聯合開發建議案送請臺北
      縣環保局審議時之新法，復參照原告所提出之設計圖說、可使用面積減少計算
      表，足見原告主張若依臺北縣政府堅持之新法設置汙水處理設備，將與原設計
      規劃者不符，而大幅減少商場空間，無法達到原先投資評估效益等語，堪予採
      信。參以兩造簽立契約日為八十九年七月十五日，故契約成立後第一百八十天
      為九十年一月十四日，而前揭原告冠開字第○一六號函發文日為九十年一月三
      十日，上開臺北市捷運局北市捷五字第二○一四四○號函係於九十年二月八日
      發文，皆在契約成立一百八十天後，足認在臺北縣環保局堅持須以新法設置汙
      水處理設備，臺北市政府又據此改變原先公告內容、要求原告配合之情況下，
      原告自無可能依原先之設計規劃在契約成立後一百八十天內取得聯合開發案之
      投資權。從而，原告實已符合兩造所簽立之合建契約書第十一條之解約要件，
      其自得依法解除契約。
（三）被告雖以前詞置辯，認原告解除契約為無理由，惟查：
    １系爭合建契約第十一條第一項規定之「契約成立後一百八十天」，係在表明原
      告為取得本聯合開發案投資權所能接受之目標努力期間，蓋原告為取得本件聯
      合開發案之投資權，必須投入人力、物力設計投資建議書以供審核，並從事相
      關前置作業，但若是未能取得投資權，非但所投入成本無法回收，尚有資金無
      法為其他運用的潛在利益損失，是以為了取得投資權的等待時間愈長，原告所
      承受的風險亦相對提高，故原告就其利益得失、風險承擔能力為充分評估後，
      始與被告原地主於合建契約書中訂定一段目標期間，若於該期間經過後，仍有
      「因政府法令限制或政策更改致聯合開發案無法推動而中止、甲方未能取得系
      爭聯合開發投資案之投資權、甲方無法成為聯合開發投資契約書之乙方、公地
      主要求分配之合建權益比例超過百分之五十」等情形之一，而使得原告無法依
      預定計劃進行時，即賦予原告得以放棄該投資計劃、而解除本件合建契約的權
      利。所謂「契約成立後一百八十天」並非在限制原告行使解除權的期間，此觀
      該條項文字係：「契約成立一百八十天後，如．．．，甲方得聲明解除本契約
      」，而非如一般除斥期間之規定為：「契約成立後一百八十天後，甲方即不得
      解除本契約」可明，是被告抗辯該一百八十天係解除契約之除斥期間，原告解
      除契約係已逾越除斥期間，解約不合法云云，自不足採。
    ２被告另抗辯本件係因可歸責於原告之事由致無法取得投資權，原告故意促使解
      約條件成就，自不得解約等語。然查：依合建契約書第十一條第一項之規定，
      只須在契約成立後一百八十天後，仍有原告未能取得系爭聯合開發投資案之投
      資權等客觀情形存在，原告即得據以解除契約，該條項並未就主觀要件為約定
      ，縱由於可歸責原告之原因導致無法取得投資權之客觀情形，原告之解約權亦
      未為契約所排除，是以被告上開所辯，已嫌無據。再者，關於本件原告未能於
      契約成立後一百八十天內取得投資權之事實原因，已如前述，原告依臺北市政
      府公告之基地開發計劃設計建議書申請投資，復因臺北縣環保局堅持以與公告
      之開發計劃報備時不同之新法要求汙排水處理設備之設置，致原告無法配合，
      亦不能謂契約成立後一百八十天內原告未能取得投資權係可歸責原告。雖依臺
      北市捷運局九十一年七月十一日北市捷五字第○九一三一五五四六○○號函覆
      本院之內容可知，原告於臺北市捷運局於九十年十月二十五日發函告知於文到
      二十日內前往辦理簽約用印事宜後，仍未依限前往用印，故視為放棄投資申請
      ，惟此乃兩造契約成立一百八十天後所發生之事，不論原告未依限前往用印之
      原因為何，皆不影響原告得解除本件契約之權利。至於臺北縣環保局是否已於
      九十年二月後改變其意見，不再堅持須依新法設置汙排水處理設備，已與上述
      原告得解除契約之認定無涉，是以被告聲請向臺北市捷運局第五處第四課及臺
      北縣環保局下水道小組函查臺北縣環保局是否於嗣後改採功能審查，不再堅持
      須設置三百公分之專用下水道，本院認核無必要，附此敘明。末按，因條件成
      就而受利益之當事人，如以不正當行為促其條件之成就者，視為條件不成就，
      民法第一百零一條固有明文。然本件原告因解約事由之發生，使其前所投入成
      本所預期之利益無法回收，難謂無損失，能否因其得取回前所給付被告之保證
      金，即謂其因解約而受有利益，已非無疑，況原告並無以不正當之行為促使解
      約條件成就，是以被告抗辯解約條件應視為不成就，原告解約無效，亦非的論
      。
四、被告所應返還之保證金及利息數額為何？
    按「甲方（即原告）同意於合建契約書中第三條第一項及附件三之合建保證金支
    付方式更改如左：一、合建契約書及本約簽訂時，由甲方支付乙方（即被告）合
    建保證金新臺幣貳佰貳拾玖萬玖仟元整。二、保證金返還仍依合建契約書第三條
    第二項之規定辦理。」「（解約）甲乙雙方同意如原合建契約書不論因法律上或
    契約上原因解除時，本補充合建書當然解除，雙方應即互負回復原狀之義務，乙
    方另須返還本約第一條所收之款項。」兩造所簽立之補充合建契約書第一、二條
    分別定有明文。今原告主張兩造間合建契約既已因原告行使解除權而解除，依上
    開補充合建契約書第二條規定，補充合建契約書亦當然解除，而被告須返還依補
    充合建契約書第一條所收之保證金二百二十九萬九千元，自屬有理。惟原告另主
    張被告係於八十九年七月十七日收受保證金，有收據一紙為證，是被告尚應加付
    自收受保證金之翌日起按年息百分之五計算之法定利息云云。然查：按契約解除
    時，當事人雙方回復原狀之義務，除法律另有規定或契約另有訂定外，由他方所
    受領之給付物，應返還之，受領之給付為金錢者，應附加自受領時起之利息償還
    之，民法第二百五十九條第一、二款固有明文，然上開補充合建契約書第二條後
    段就保證金因契約解除後之返還規定為：「乙方另須返還本約第一條所收之款項
    」，與該條前段：「補充合建契約書當然解除，雙方應互負回復原狀之義務」既
    分開規定，解釋上即應就保證金返還及該補充合建契約書解除回復原狀分別觀之
    ，而不能認保證金之返還適用民法第二百五十九條關於回復原狀之規定，原告主
    張適用契約解除後回復原狀之規定，而請求自被告收受保證金翌日起之利息，洵
    無足取。況依合建契約書第三條第二項：「前項合建保證金乙方應於甲方施工至
    屋頂層頂版完成時，按甲方支付之保證金無息返還百分之五十；領得使用執照甲
    方通知乙方交屋並驗收完成時，乙方無息返還保證金餘額．．．」可知，若合建
    契約繼續有效，被告係依各階段「無息」返還合建保證金，今非因可歸責被告之
    原因而使其必須提早返還保證金，在原告依法催告返還前，自不能使被告反受須
    給付利息之不利益，如此解釋始符公平。又按給付無確定期限者，債務人於債權
    人得請求給付時，經其催告而未為給付，自受催告時起，負遲延責任。其經債權
    人起訴而送達訴狀，或依督促程序送達支付命令，或為其他相類之行為者，與催
    告有同一之效力。民法第二百二十九條第二、三項規定甚明。本件被告於契約解
    除後，依約雖必須返還保證金，然兩造並未就保證金之返還約定給付期限，揆諸
    前揭法條，應以支付命令送達之翌日（九十一年四月三十日）為遲延利息起算之
    時點。原告前雖曾寄發臺北安和郵局第三九七號存證信函，並經被告於九十年十
    二月二十七日收受，有存證信函及回執影本各一紙附卷可憑，然該存證信函之內
    容，僅在表明解除契約之意，及副知合建契約書見證人陸正康律師配合辦理取回
    保證票及返還權狀等文件事宜，並無對被告催告其返還保證金之意，是自不得以
    該存證信函之寄發，而認原告已為催告之表示，附此敘明。
五、綜上，原告請求被告返還保證金二百二十九萬九千元，及自九十一年四月三十日
    起至清償日止，按年息百分之五計算之利息，為有理由，應予准許，逾此範圍之
    請求，為無理由，應予駁回。原告勝訴部分，兩造分別陳明願供擔保請准宣告假
    執行或免為假執行，經核無不合，爰分別酌定相當之擔保金額准許之。原告敗訴
    部分，假執行之聲請失所附麗，應併予駁回。
六、本件事證已臻明確，兩造其餘主張攻擊防禦方法及舉證，核與判決結果無影響，
    爰不一一論述，附此敘明。
七、據上論結：原告之訴為一部有理由，一部無理由，依民事訴訟法第七十九條但書
    、第三百九十條第二項、第三百九十二條，判決如主文。
中　　　華　　　民　　　國　　九十一　　年　　 十二　　　月　　十三 　　日
                                        民事第二庭審判長法　官  丁蓓蓓
                                                        法  官  洪純莉
                                                        法  官  劉素如
右為正本係照原本作成
如對本判決上訴，須於判決送達後廿日內向本院提出上訴狀
中　　　華　　　民　　　國　　九十一　　年　　 十二　　　月　　十三 　　日
~B法院書記官　劉芳菊
